臺灣桃園地方法院刑事判決　　　　　　　 99年度訴字第828號
公　訴　人　臺灣桃園地方法院檢察署檢察官
被　　　告　鄭桂玉
指定辯護人　本院公設辯護人林銘宏
上列被告因違反毒品危害防制條例案件，經檢察官提起公訴（98
年度偵字第14824 號），本院判決如下︰
    主  文
鄭桂玉販賣第一級毒品，累犯，處有期徒刑拾伍年壹月，扣案之
NOKIA 手機壹支（含0000000000門號SIM 卡）沒收，未扣案之販
賣毒品所得新台幣壹仟元沒收，如全部或一部不能沒收時，以其
財產抵償之；又販賣第一級毒品，累犯，處有期徒刑拾伍年壹月
，扣案之NOKI A手機壹支（含0000000000門號SIM 卡）沒收，未
扣案之販賣毒品所得新台幣壹仟元沒收，如全部或一部不能沒收
時，以其財產抵償之；又意圖販賣而持有第一級毒品，累犯，處
有期徒刑伍年壹月，扣案之海洛因貳拾壹小包（合計淨重捌點壹
陸公克）均沒收銷燬之。應執行有期徒刑拾捌年，扣案之海洛因
貳拾壹小包（合計淨重捌點壹陸公克）均沒收銷燬之，NOKIA 手
機壹支（含0000000000門號SIM 卡）沒收，未扣案之販賣毒品所
得新台幣貳仟元沒收，如全部或一部不能沒收時，以其財產抵償
之。
    事  實
一、鄭桂玉（綽號「嫂子」）曾於民國93年間因施用第一級、第
    二級毒品罪，經本院於94年8 月22日各判處有期徒刑8 月、
    4 月，應執行有期徒刑10月確定，再於95年間因施用第一級
    毒品罪，經本院於95年12月29日判處有期徒刑1 年確定，後
    經裁定減刑為有期徒刑6 月，上開罪刑先後接續執行，於96
    年7 月30日執行完畢。詎仍不知悔改，先後為以下行為：
  (一)基於販賣第一級毒品海洛因之犯意，於98年7 月2 日14時許
    ，先以其所使用之0000000000門號行動電話為聯絡工具，與
    在桃園縣桃園市○○街49巷1 號賃屋之李韋廷取得聯繫，然
    後二人約在桃園縣桃園市○○街49巷口，由鄭桂玉以新臺幣
    （下同）1, 000元為代價，販賣海洛因1 包予李韋廷。
  (二)再於98年7 月5 日19時許，以其所使用之0000000000門號行
    動電話與張展銘取得聯繫後，其二人約在鄭桂玉所賃屋之桃
    園縣桃園市○○街14號3 樓附近之巷口，由鄭桂玉以1,000
    元為代價，販賣海洛因1 包予張展銘。
  (三)又於民國98年7 月6 日下午4 時許，在桃園縣桃園市○○路
    某處，向不詳之男子買入第一級毒品海洛因2 大包及第二級
    毒品甲基安非他命2 小包（毛重共1.01公克）。旋起意販賣
    上開海洛因而至李韋廷位於桃園縣桃園市○○街49巷1 號之
    賃屋處所，將上開海洛因2 大包分裝成21小包（分別為毛重
    0.32公克3 包、毛重0.33公克4 包、0.34公克5 包、0.35
    公克2 包、0.36公克3 包、0.61公克2 包、2.52公克1 包、
    4.48公克1 包）（合計淨重8.16公克），因而意圖販賣而持
    有之。
二、又林俊傑（鄭桂玉販賣海洛因予林俊傑部分，業據檢察官不
    起訴處分）於98年7 月6 日下午5 時6 分許，以其00000000
    00門號撥予鄭桂玉之0000000000門號，向鄭桂玉聯繫購買海
    洛因，經約定於同日下午6 時許，在桃園市○○街某處之全
    家便利商店進行交易，林俊傑以機車附載其女友陳珠菁到達
    該約定地點，鄭桂玉則指派與其具有犯意聯絡之不詳之男子
    至該約定地點，由該不詳男子以1000元之價格販賣海洛因1
    小包（毛重0.3 公克）予林俊傑。桃園縣政府警察局桃園分
    局中路派出所之員警據報有人在上開地點交易毒品，乃由王
    鵬傑、林信安警員共同至上開地點查看，其等警員看見林俊
    傑行動鬼祟，乃於林俊傑上開交易完畢欲騎車離去時示意攔
    停，然林俊傑加速逃逸，後於桃園市○○路與中正三街口附
    近之某巷口將林俊傑攔下盤查，經警曉以大義，林俊傑向警
    供承其將購得之海洛因丟棄於桃園市○○路與中正三街口，
    警方乃帶同林俊傑、陳珠菁共同至桃園市○○路與中正三街
    口之地上查獲並扣得上開海洛因1 小包（毛重0.3 公克）。
    桃園縣政府警察局桃園分局中路派出所員警製作林俊傑筆錄
    時，林俊傑僅供承上開與其交易海洛因之人為「嫂子」，後
    經桃園縣政府警察局桃園分局中路派出所將林俊傑及卷證移
    送桃園縣政府警察局桃園分局偵查隊，陳瑋康分隊長適有線
    報稱綽號「嫂子」之鄭桂玉經常在桃園縣桃園市○○街49巷
    1 號聚賭，並會要求賭客送毒品予購毒者，乃於98年7 月6
    日下午向本院申請搜索票欲搜索鄭桂玉及桃園縣桃園市○○
    街49巷1 號，然經本院駁回，陳瑋康又在審查桃園縣政府警
    察局桃園分局中路派出所移送之林俊傑之筆錄時發現林俊傑
    所稱之「嫂子」即鄭桂玉之綽號，而其等交易海洛因之地點
    又與桃園縣桃園市○○街49巷1 號具有地緣關係，深覺可疑
    ，經再訊問林俊傑並請林俊傑指認與其交易海洛因之人確係
    鄭桂玉後，陳瑋康乃率部屬至桃園縣桃園市○○街49巷1 號
    附近埋伏。張展銘、李韋廷於同日晚間11時許，自桃園縣桃
    園市○○街49巷1 號開門欲外出時，警方乃於門口盤查該二
    人，警方見鄭桂玉、蕭佳琪坐於門口附近之室內之一張桌子
    ，以目視可及之該桌上有一煙灰缸，其內有一內含海洛因殘
    渣之削尖吸管1 支，乃以現行犯逮捕上開在場之四人，並行
    附帶搜索，鄭桂玉又從桌子旁之櫃子內取出甲基安非他命吸
    食器1 組，並將其身旁之包包內之一個鐵盒取出，該鐵盒內
    有上開一(三)所述之海洛因21小包、甲基安非他命2 小包，警
    方除將該等物品扣案外，並扣得鄭桂玉所有之ELIYA 牌手機
    1 支（內含0000000000、0000000000門號SIM 卡）、LG牌手
    機1 支（內含0000000000門號SIM 卡）、NOKIA 手機1 支（
    內含0000000000門號SIM 卡）。
三、案經桃園縣政府警察局桃園分局報告臺灣桃園地方法院檢察
    署檢察官偵查起訴。
    理  由
壹、證據能力：
一、按刑事訴訟法第159 條第1 項規定：「被告以外之人於審判
    外之言詞或書面陳述，除法律有規定者外，不得作為證據」
    ；其立法本旨係以證人於審判外之言詞或書面陳述，屬於傳
    聞證據，此項證據，當事人無從直接對於原供述者加以詰問
    ，以擔保其真實性，法院亦無從直接接觸證人而審酌其證言
    之憑信性，違背直接審理及言詞審理之原則，除具有必要性
    及信用性情況之除外者外，原則上不認其有容許性，自不具
    證據能力；至所謂具有必要性及信用性情況者，例如刑事訴
    訟法第159 條之1 、之2 、之3 、之4 、之5 情形，仍例外
    認其有證據能力，然此乃係指法院未於審判期日傳喚相關證
    人到庭，案件僅能依靠該等證人於審判外之陳述以為判斷之
    情形，始需就該等審判外供述證據嚴格依照刑事訴訟法第15
    9 條之1 至之5 所定要件一一檢視各該證人之供述，作為證
    據之資格。倘法院已經依據當事人聲請傳喚證人到庭接受檢
    辯雙方之交互詰問，則法院既已透過直接、言詞審理方式檢
    驗過該證人之前之證詞，當事人之反對詰問權亦已受到保障
    得以完全行使之情況下，該等審判外證據除有其他法定事由
    （例如：非基於國家公權力正當行使所取得或私人非法取得
    等，而有害公共利益，即以一般證據排除法則為判斷），應
    認該審判外供述已得透過審判程式之詰問檢驗，而取得作為
    證據之資格，亦即其審判外供述與審判中供述相符部分，顯
    然已經構成具備可信之特別情狀，當然有證據資格（實務上
    之作用常為引用該等陳述與審判中陳述相符，強化該證人供
    述之可信度），其不符部分，作為檢視審判中所為供述可信
    與否之彈劾證據，當無不許之理，甚者，其不符部分倘係於
    司法警察、檢察事務官調查中之供述，作為認定被告犯罪與
    否或不構成犯罪與否之證據，亦僅需依照刑事訴訟法第15 9
    條之2 規定，斟酌其審判外供述作成外部環境、製作過程、
    內容、功能等情況認為之前供述較為可信，即可取得證據資
    格，而作為認定事實之證據資格（參照最高法院94年度臺上
    字第2507號、95年臺上字第2515號判決意旨）。查本件證人
    李韋廷、張展銘業經本院於審判期日以證人身分具結後行交
    互詰問程序，直接言詞審理檢視其等證詞，故其等前於警局
    時所為之陳述，當然已取得作為證據之資格，而有證據能力
    。
二、按被告以外之人於偵查中向檢察官所為之陳述，除顯有不可
    信之情況者外，得為證據，刑事訴訟法第159 條之1 第2 項
    定有明文。查證人張展銘於偵訊前具結而作證，係檢察官依
    法訊問，復無其他事證足資認定其於檢察官訊問時有受違法
    取供情事，並無何特別不可信之情況，是依上開規定有證據
    能力，而得作為本案之證據。
三、卷附之法務部調查局濫用藥物實驗室鑑定書，雖屬被告以外
    之人於審判外之書面陳述，考係司法調查機關送請受檢察機
    關概括囑託之機關鑑定所為報告，性質上等同檢察官囑託機
    關為鑑定者，合乎刑事訴訟法第208 條、第206 條第1 項規
    定，契吻同法第159 條第1 項統列法定例外得為證據之情由
    ，此有最高法院96年度台上字第2860號刑事判決意旨可稽，
    得為證據。
四、本件扣案物品之查扣經過如事實欄二所述，業據證人陳瑋康
    、高智勇於本院證述明確，可見該等物品係警方依法逮捕現
    行犯鄭桂玉、李韋廷、張展銘、蕭佳琪時所為之附帶搜索，
    合乎法律規定，該等扣案物品，均具證據能力。
貳、實體部分：
一、訊據被告鄭桂玉對於上開事實坦承不諱。其之自白與下開各
    證據相符：
  (一)證人李韋廷於警詢證稱：我於98年7 月2 日下午2 、3 點左
    右在桃園縣桃園市○○街49巷巷口，以1000元向鄭桂玉購買
    海洛因1 包，我都是撥打鄭桂玉行動電話0000000000跟她聯
    絡，然後她跟我約定交易地點，她親自送過來給我等語。其
    之警詢證詞與被告於本院99年10月6 日準備程序、本院100
    年4 月12日、100 年5 月19日審理時之歷次自白內容相符。
    至證人李韋廷於本院100 年2 月10日審理時改證稱是伊出1
    千元、鄭桂玉出1 千元，然後由鄭桂玉打電話叫人家將海洛
    因送過來，然後鄭桂玉用二個袋子，不用磅秤，直接將海洛
    因各倒一半云云，核與其警詢及被告歷次自白內容不符，不
    足採信（所涉偽證罪責，應由檢察官另案偵辦）。
  (二)證人張展銘於警詢證稱：我於98年7 月5 日晚間7 時許左右
    ，在桃園市○○街14號鄭桂玉居住地附近向鄭桂玉購買海洛
    因1 包1 千元，我都是撥打鄭桂玉0000000000跟她聯絡，然
    後她跟我約定交易地點，她親自送過來等語。其之警詢證詞
    與被告於本院99年10月6 日準備程序、本院100 年2 月10日
    、100 年4 月12日、100 年5 月19 日 審理時之歷次自白內
    容相符。證人張展銘雖於本院100 年2 月10日審理時改證稱
    伊98年7 月5 日與鄭桂玉電話聯絡時，只有說「要買1 千元
    」，沒有說要買的毒品種類，後來在桃園市○○街14號旁小
    巷口時，鄭桂玉是與一年約50歲之中年男子一起過來，伊向
    該男子買海洛因約0.15公克、安非他命1 小包，並交付該男
    子各1 千元，其於警詢時正在提藥所以才會有警詢筆錄內容
    之說詞云云。然查，此非但與其警詢內容、被告歷次自白之
    內容不符，且證人張展銘於本院99 年11 月30日審理時證稱
    98年7 月5 日伊騎機車剛好從桃園市○○街14號旁小巷口經
    過，就剛好看見上開不詳之中年男子與鄭桂玉，伊事先沒有
    與中年男子與鄭桂玉電話聯繫云云，此已難令一般人置信，
    遑論其於本院100 年2 月10日審理時證稱伊於98年7 月5 日
    有先與鄭桂玉電話聯絡，可見其之證詞前後出現重大矛盾；
    又既然其證稱98年7 月5 日與鄭桂玉有先以電話聯絡，則儘
    管可能未及商議要買之毒品詳細數量或金錢，僅談及大約要
    買之毒品數量或金錢，然竟連要買之毒品種類亦完全沒有談
    及，則與毒品交易常態大相逕庭，可見其於本院上開二日之
    審理證詞，不僅相互矛盾，亦與常情相悖，不足採信（所涉
    偽證罪責，應由檢察官另案偵辦）。
  (三)有關毒品之非法交易，政府一向查禁甚嚴，且重罰不寬貸，
    衡諸常情，倘非有利可圖，行為人絕無平白甘冒遭重罰之風
    險為之，從而，舉凡其有償交易，除足反證其確另基於某種
    非圖利本意之關係外，通常尚難因無法查悉其賣出之差價，
    而諉無營利之意思，或阻卻販賣犯行之追訴（最高法院87年
    度台上字第3164號判決參照）。又販賣毒品之行為，並無一
    定之公定價格（屬於市場變動性所生之浮動價格），一般亦
    非可公然交易，無論係瓶裝或紙包抑或其他方式之包裝，均
    可以為任意分裝增減其重量或份量，且每次買賣之價格亦各
    有差異，隨供需雙方之資力或關係之深淺或需求之數量、貨
    源之充裕與否、販賣者對於資金之需求如何即殷切與否，以
    及各階段政府查緝之態度，進而為各種風險之評估，而有各
    種不同之標準，其價格並非一成不變。大盤毒品販賣者可從
    中盤、小盤不同買受者之各種「價差」或「量差」（即加入
    不同成分之物質，以減低純度、增加重量）中謀取暴利之方
    式或有差異，然其為圖利益而為非法販賣行為，則無二致。
    本案被告販賣第一級毒品海洛因予李韋廷、張展銘之行為，
    雖尚無從得知被告所販賣之海洛因之實際進價如何、有無添
    加其他成份、如何分裝，致無從認定其實際獲利如何，惟販
    賣毒品之人從價差或量差中牟利之方式雖異，然其販賣目的
    在意圖營利則同一，堪認被告購入海洛因之價格必較其售出
    之價格低廉，或以同一價格而減少海洛因之份量，而有從中
    賺取差額利潤圖利之意圖及事實，此應屬合於論理法則，且
    不違背社會通常經驗之理性判斷，是被告確有藉販賣第一級
    毒品而從中牟取利益之營利犯意甚明。
  (四)至被告販賣海洛因予李韋廷、張展銘後，又於98年7 月6 日
    下午4 時許購入本案為警扣案之海洛因21小包，經警秤重分
    別為毛重0.32公克3 包、毛重0.33公克4 包、0.34公克5 包
    、0.35公克2 包、0.36公克3 包、0.61公克2 包、2.52公克
    1 包、4.48公克1 包，是其中17小包之重量均大約在0.3 公
    克左右，可見被告確有販賣之意圖。被告於本院審理時供稱
    其購入該等海洛因時，本來是分裝成2 大包，伊自行再分裝
    成上開所示，0.3 公克左右的是伊已分裝好的，剩下的是尚
    未分裝的，伊分裝賣出，每包大約可賺2 、300 元等語，核
    與為警扣案之海洛因之分裝實態相符。而上開海洛因21小包
    ，經鑑驗其成份確為海洛因（合計淨重8.16公克），復有法
    務部調查局濫用藥物實驗室鑑定書附卷可稽。由此亦可推證
    被告販賣海洛因予李韋廷、張展銘時確有上開從中牟取利益
    之營利犯意。
  (五)本案復有被告聯絡毒品交易之NOKIA 手機1 支（內含000000
    0000門號SIM 卡）扣案可資佐證，是以，本案事證明確，被
    告犯行足堪認定。
二、核被告如事實欄一(一)、(二)所為，均係犯毒品危害防制條例第
    4 條第1 項之販賣第一級毒品罪，如事實欄一(三)所為，係犯
    同條例第5 條第1 項之意圖販賣而持有第一級毒品罪。被告
    低度之持有行為已為高度之販賣、意圖販賣而持有行為所吸
    收，不另論罪。被告有上開有期徒刑執行完畢之前科，有台
    灣高等法院被告前案紀錄表附卷可證，其於有期徒刑執行完
    畢5 年內再犯本件有期徒刑以上之罪，為累犯，應依刑法第
    47 條 第1 項之規定加重其刑，然法定本刑為死徒、無期徒
    刑之部分，依法不得再加重。被告販賣予李韋廷、張展銘之
    海洛因價金各僅1 千元，本院認尚有情輕法重之感，即量處
    法定最輕刑，仍嫌過重，爰均依刑法第59條之規定酌減其刑
    ；再被告於偵、審中自白其如事實欄一(三)之犯行，應依毒品
    危害防制條例第17條第2 項之規定減輕其刑，並均應先加後
    減。被告上開犯行，犯意各別、行為互殊，應分論併罰之。
    爰審酌被告販賣之海洛因金額、其意圖販賣而持有之海洛因
    之數量、其犯罪手段、其犯後態度良好等一切情狀，分別量
    處如主文所示之刑；復以，本院併予審酌被告販賣海洛因予
    李韋廷、張展銘之價金、數量甚少，其犯後又甚有悔意，爰
    作為定其應執行之刑之考慮要素，而定如主文所示之應執行
    刑。扣案海洛因21小包（合計淨重8. 16 公克），均應依毒
    品危害防制條例第18條第1 項前段規定，在被告意圖販賣而
    持有第一級毒品罪項下宣告沒收銷燬之。扣案之NOKIA 手機
    1 支（內含0000000000門號SIM 卡），為被告所有供其販賣
    海洛因予李韋廷、張展銘所用，除經被告自白外，亦有上開
    證據可證，應依毒品危害防制條例第19條第1 項規定，在被
    告販賣海洛因罪項下宣告沒收。未扣案之其販賣海洛因予李
    韋廷、張展銘之所得各1000元，應依毒品危害防制條例第19
    條第1 項規定，在被告販賣海洛因罪項下宣告沒收，如全部
    或一部不能沒收時，以其財產抵償之。其他扣案物品均與被
    告本案犯罪無關，爰不諭知沒收。
三、公訴意旨另以：被告除有上開事實欄一(三)所示意圖販賣海洛
    因而持有之行為外，其同時持有之甲基安非他命2 小包（毛
    重共1.01公克）亦係基於販賣之意圖而持有，因認其另涉犯
    毒品危害防制條例第5 條第2 項之意圖販賣而持有第二級毒
  品罪。訊據被告堅決否認本部分犯行，辯稱其買入上開甲基安
  非他命係為供己施用。經查：被告為警扣案之甲基安非他命僅
  上開2 小包，毛重僅共1.01公克，數量甚微，且依本院所調得
  之被告為警逮捕所採集之尿液之鑑驗報告顯示，其尿液中所含
  安非他命濃度為824NG/ML，甲基安非他命濃度為4474NG/ML ，
  有台灣檢驗科技股份有限公司濫用藥物檢驗報告在卷足憑，可
  見其確有施用甲基安非他命惡習，是上開為警扣案之甲基安非
  他命非無可能係供其施用之目的而持有，尚不能遽指為其係基
  於販賣之意圖而持有。此外，復無其他積極證據證明被告此部
  分犯行，然被告此部分犯行若屬成立，則與上開意圖販賣而持
  有第一級毒品罪具有想像競合裁判上一罪之關係，爰不另為無
  罪之諭知。
據上論斷，應依刑事訴訟法第299 條第1 項前段，毒品危害防制
條例第4 條第1 項、第5 條第1 項、第17條第2 項、第18條第1
項前段、第19條第1 項，刑法第11條前段、第47條第1 項、第59
條、第51條第5款，判決如主文。
本案經檢察官蔡正傑到庭執行職務
中    華    民    國   100    年    6     月    9     日
                  刑事第三庭審判長法  官  曾家貽
                                  法  官  楊麗文
                                  法  官  曾雨明
以上正本證明與原本無異。
如不服本判決應於收受判決後10日內向本院提出上訴書狀，並應
敘述具體理由。其未敘述上訴理由者，應於上訴期間屆滿後20日
內向本院補提理由書(均須按他造當事人之人數附繕本)「切勿逕
送上級法院」。
                                  書記官  顏緗穎
中    華    民    國   100    年    6     月    9     日
附錄論罪科刑法條：
毒品危害防制條例第4 條第1項
製造、運輸、販賣第一級毒品者，處死刑或無期徒刑；處無期徒
刑者，得併科新臺幣二千萬元以下罰金。
毒品危害防制條例第5 條第1 項
意圖販賣而持有第一級毒品者，處無期徒刑或十年以上有期徒刑
，得併科新臺幣七百萬元以下罰金。